臺灣高等法院臺中分院刑事判決　　 94年度上更(一)字第215號
上　訴　人　臺灣臺中地方法院檢察署檢察官
上　訴　人
即　被　告　甲○○
上列上訴人因被告妨害自由案件，不服臺灣臺中地方法院90年度
訴字第2364號中華民國91年3月6日第一審判決（起訴案號：臺灣
臺中地方法院檢察署90年度偵字第3626號），提起上訴，本院判
決如下：
    主  文
原判決關於甲○○部分撤銷。
甲○○共同以非法方法，剝奪人之行動自由，處有期徒刑陸月，
如易科罰金，以參佰元折算壹日。扣案之拐杖鎖壹支、使用過之
透明膠帶壹捲、尚未使用之透明膠帶壹捆，均沒收。
    事  實
一、甲○○前曾因犯誣告罪，經臺灣臺中地方法院於民國（下同
    ）八十九年一月八日判處有期徒刑四月，緩刑二年確定。於
    緩刑期間猶不知悔改，復因其於八十八年間，曾借款新台幣
    （下同）四百萬元予陳仕茂（原名陳秉琦），由陳仕茂之母
    乙○○○（原名陳王美佐）擔任連帶保證人，屆期因陳仕茂
    遲未還款，且避不見面，甲○○亟欲催討，遂於九十年一月
    間某日，邀廖仁良（業經本院判處有期徒刑四月，如易科罰
    金以三百元折算一日確定）偕同催討債務，並表明若廖仁良
    與其一同前往索債，待事成之後，廖仁良前所積欠之四萬元
    即無需返還。待廖仁良應允後，甲○○即於九十年二月十四
    日十九時許，駕駛車牌號碼ＯＶ─五四三七號自用小客車搭
    載廖仁良至彰化縣員林鎮○○路十二號乙○○○住處附近等
    候，俟乙○○○欲騎機車外出，甲○○即駕車尾隨於後，至
    彰化縣員林鎮○○街「華王大廈」前時，甲○○見乙○○○
    停車，其亦隨即下車催討欠款，二人因而發生爭吵，甲○○
    竟獨自基於普通傷害之犯意，徒手毆打乙○○○之頭部及臉
    部，並起意以限制乙○○○行動自由之方式，要脅陳仕茂還
    款，遂與廖仁良共同基於犯意聯絡，一起將乙○○○強行拉
    上其所駕駛之ＯＶ─五四三七號自用小客車後座，限制乙○
    ○○之行動自由，由廖仁良駕駛上開自用小客車離開現場，
    甲○○則坐在駕駛座旁之乘客座監視乙○○○之行動。途中
    因乙○○○與甲○○仍有口角爭執，甚至有拍打車窗之動作
    ，甲○○復承前開傷害之同一犯意，以其所有放在車內之柺
    杖鎖擊打乙○○○之身體及頭部多次，以致乙○○○因而昏
    迷失去意識。俟廖仁良駕車行經南投縣草屯鎮某處空地而停
    車小解時，甲○○將原坐在後座之乙○○○拉下車，復承上
    開傷害之犯意，徒手毆打乙○○○之背部、頸部，並以其所
    有預置在車上之膠帶黏貼乙○○○之雙手、雙腳及口部等處
    後，將乙○○○推入車後之行李廂內，以免他人發現，嗣再
    由廖仁良繼續駕車向台中方向行駛；乙○○○因甲○○前開
    傷害行為而受有頭部外傷併腦震盪、右枕部挫裂傷、雙側眼
    睛結合膜下充血、臉部、雙膝、雙手部及下背部挫傷、瘀血
    等傷害。同日二十時許，廖仁良駕車至台中市○○路與南平
    路口時，即先行下車離去，並囑咐甲○○帶乙○○○就醫，
    甲○○信口應允後，即駕車前往台中市○○區○○路八十號
    之「漢口停車場」三樓停放，並在車上看守乙○○○之行動
    。翌日即九十年二月十五日七時五十分許，甲○○先打公共
    電話至乙○○○住處，向乙○○○之夫陳青萍稱：「你太太
    已經出事，趕快請你兒子陳仕茂與我聯絡」等語，待陳仕茂
    與其聯絡，甲○○即基於恐嚇之犯意，向陳仕茂恐嚇稱：「
    你要把錢準備好，否則就見不到你媽了，你把四十萬元在下
    午三點半前匯到我花旗銀行帳戶內，如果錢匯進來，收到後
    就放了你媽，如果沒有收到錢，你就再也看不到你媽了」等
    語，致使陳仕茂心生畏懼而危害於安全。至同日即二月十五
    日上午十一時，乙○○○始自行掙脫綁縛其手腳之膠帶脫困
    ，而向路人求救，聯絡其夫陳青萍，並報警處理，計前後被
    剝奪行動自由達十六餘小時之久。嗣經警於同日十四時許，
    在上開「漢口停車場」查獲甲○○，並在上開自用小客車內
    扣得其所有之拐杖鎖一支、使用過之透明膠帶一捲及尚未使
    用之透明膠帶一捆等物，又經甲○○聯絡廖仁良至停車場，
    始全案偵破。
二、案經乙○○○訴請彰化縣警察局員林分局報告臺灣臺中地方
    法院檢察署檢察官偵查起訴。
    理  由
一、上開事實，業據上訴人即被告（以下簡稱為被告）甲○○於
    警訊、偵查、原審調查及本院準備程序、審理中均供承不諱
    ，核與共犯廖仁良於警訊、偵查及原審調查中供述之情節相
    符（見偵查卷第8頁至第14頁、第54頁、第55頁、第65頁反
    面、第66頁及原審卷第15頁、第16頁、第37頁至第43頁），
    並經告訴人乙○○○指訴及證人陳仕茂證述明確，且有現場
    照片七張及贓物認領保管單一紙在卷可稽（見偵查卷第22
    頁、第24頁至第27頁）。又告訴人確被毆打致受有頭部外傷
    併腦震盪、右枕部挫裂傷、雙側眼睛結合膜下充血、臉部、
    雙膝、雙手部及下背部挫傷、瘀血等傷害，亦有診斷證明書
    及台中市消防局緊急救護記錄表各一份附卷可按（見偵查卷
    第20頁至第21頁）。告訴人乙○○○雖於警詢時指稱：九十
    年二月十四日在彰化縣員林鎮○○街『華王大廈』前，我遭
    被告甲○○毆打後，被告二人隨即將我強行關在車後之行李
    廂內，在途中被告等曾將我拉下車以重物毆打，又將我關回
    行李廂中，直至我逃脫時止等語（見偵查卷第15頁、第16頁
    ）。但查被告甲○○、廖仁良等二人自警詢時起至原審審理
    中均陳稱：「當日在彰化鎮員林鎮僅強行將告訴人拉坐於車
    內之後座，待開車至南投縣草屯鎮空地時，才將告訴人乙○
    ○○以膠帶綑綁後，推入行李廂中」等情；復參諸警方查獲
    時，被告甲○○所駕駛之上開自小客車後座乘客座上，有明
    顯之血跡，亦有現場照片足稽（見偵查卷第二十五頁上圖）
    ；另經原審向林新醫院函詢告訴人所受之傷勢後，該醫院函
    覆稱：告訴人右枕頭部有一裂傷，三公分長且伴有皮下血腫
    ，雙眼眶瘀血，眼球結合膜下充血，均應是外物敲擊或撞擊
    所致，到院後，抽血知ＣＰＫ七九五單位（正常是三二至一
    八○），應是受撞或敲擊後，造成橫紋肌溶解症（受傷造成
    ），有該醫院九十年十二月二十八日（九○）林醫仁字第三
    六六號函一份附卷可佐（見原審卷第111頁至第112頁），足
    見被告甲○○應係徒手毆打告訴人後，由被告二人將告訴人
    強拉上該車之後座，由共犯廖仁良駕車，被告甲○○再以拐
    杖鎖擊打告訴人之頭部，致告訴人之頭部流血昏迷而倒臥在
    該車後座，待行車至南投縣草屯鎮空地時，被告甲○○再將
    告訴人自後座拖出毆打，並以膠帶綑綁手、腳及嘴巴後，始
    將之放置在車後行李廂內，委無可疑。是告訴人此部分所稱
    其被強拉上車後即遭被告二人強行關在車後之行李廂內，與
    事實不符，不足憑採。綜上所述，被告之自白與事實相符，
    足以採信，事證明確，被告上開犯行堪以認定。
二、查告訴人之子陳仕茂曾向被告借款四百萬元，並由告訴人擔
    任連帶保證人，迄本院前審宣判前均未歸還，此為告訴人及
    被害人陳仕茂所是認，並有借據影本二張、本票影本一張及
    臺灣彰化地方法院九十年度票字第八九一號民事裁定影本一
    份在卷可參（見本院前審卷第21頁至第25頁），被告甲○○
    為催討債務而以上開非法方法限制告訴人之行動自由及毆打
    、恐嚇告訴人，尚難認其主觀上具有不法所有之意圖，核其
    所為，係犯刑法第二百七十七條第一項之普通傷害罪、第三
    百零二條第一項之以非法方法剝奪他人行動自由罪及第三百
    零五條之恐嚇危害安全罪。被告甲○○與廖仁良二人間就上
    開以非法方法剝奪他人行動自由犯行部分，具有犯意聯絡及
    行為分擔，均為共同正犯。又被告甲○○所犯之上開三罪間
    ，具有方法、結果關係，應依牽連犯之規定從一重之以非法
    方法剝奪他人行動自由罪處斷。原審予以論罪科刑，固非無
    見，惟查本件係被告甲○○、廖仁良二人共同將告訴人強行
    拉上車，已如前述，原判決認係由被告甲○○獨自將告訴人
    強行拉上車，與事實不符，已有未合。次查被告甲○○於電
    話中對告訴人之夫陳青萍稱：「你太太已經出事，快叫你小
    孩回來，到台中來找我處理」等語，意在叫告訴人之子陳仕
    茂快出面處理，尚難認此部分被告甲○○具有恐嚇危害安全
    之犯行，原判決認被告甲○○此部分亦成立恐嚇危害安全罪
    ，亦有違誤。檢察官上訴意旨指摘原判決量刑過輕，雖無理
    由，惟原判決既有上開可議之處，自應由本院將原判決予以
    撤銷改判。爰審酌被告係因告訴人之子陳仕茂曾向其借款四
    百萬元，並由告訴人擔任連帶保證人，經被告多次向其等催
    討及循民事途徑解決均未獲置理，已如前述，且被告復因案
    發前其父周天行重病住院，有三軍總醫院出具之診斷證明書
    在卷足憑（見本院前審卷第134頁），其因父病需款孔急，
    而出此下策、犯後已與告訴人達成民事和解，願將其對陳仕
    茂所有債權與其本案侵權行為所發生之損害賠償債務全數抵
    銷，有本院九十一年度訴字第五三號和解筆錄一紙在卷可按
    （見最高法院卷第35頁），及其犯罪之手段、被害人所受之
    傷害，暨其坦承犯行、深知悔悟等一切情狀，量處如主文第
    二項所示之刑，並諭知易科罰金之折算標準。扣案之拐杖鎖
    一支及使用過之透明膠帶一捲，係供本件犯罪所用之物，尚
    未使用之透明膠帶一捆，係供犯罪預備之物，且均為被告甲
    ○○所有，已據其供明在卷（見偵查卷第9頁），並依刑法
    第三十八條第一項第二款之規定宣告沒收。其餘扣案之圓鍬
    一支、汽油桶一個，雖為被告甲○○所有，然並無證據證明
    係供本件犯罪所用或預備之物，不為沒收之諭知。至被告甲
    ○○在電話中對告訴人之夫陳青萍所稱：你太太已經出事，
    快叫你小孩回來，到台中來找我處理等語，並不成立恐嚇危
    害安全罪，已如前述，惟因公訴人認此部分與前開對被害人
    陳仕茂恐嚇部分，係屬實質上一罪，爰不另為無罪之諭知。
據上論斷，應依刑事訴訟法第三百六十九條第一項前段、第三百
六十四條、第二百九十九條第一項前段、刑法第二十八條、第二
百七十七條第一項、第三百零二條第一項、第三百零五條、第五
十五條、第四十一條第一項前段、第三十八條第一項第二款，罰
金罰鍰提高標準條例第一條前段、第二條，判決如主文。
本案經檢察官丙○○到庭執行職務。
中　　華　　民　　國　 　94 　　年　　8　　月　　4　　日
               刑事第十庭　審判長法　官　林　照　明
                                 法　官　吳　重　政
                                 法　官　唐　光　義
上列正本證明與原本無異。
如不服本判決應於收受送達後十日內向本院提出上訴書狀，其未
敘述上訴之理由者並得於提起上訴後十日內向本院補提理由書（
均須按他造當事人之人數附繕本）。
                                 書記官　王　麗　珍
中　　華　　民　　國　　94　　年　　8 　　月　　11　　日
　　　　　　　　　　　　　　　　　　　　　　　　　　　Ｆ
